【裁判字號】    98,交抗,418
【裁判日期】    980420
【裁判案由】    聲明異議
【裁判全文】
臺灣高等法院臺中分院刑事裁定         98年度交抗字第418號
抗  告  人
即受處分人  甲○○
                    國民
上列抗告人因違反道路交通管理處罰條例之聲明異議案件，不服
臺灣南投地方法院中華民國98年3月27日98年度審交聲字第67號
、98年度審交聲字第71號、98年度審交聲字第72號、98年度審交
聲字第73號、98年度審交聲字第74號、98年度審交聲字第75號裁
定，均提起抗告，本院裁定如下：
    主  文
抗告均駁回。
    理  由
一、抗告意旨如附件抗告狀影本內容所載（如附件）。
二、原裁定意旨如附件裁定書內容所載（如附件）。
三、按汽車載運人數超過核定數額，處汽車所有人3000元以上90
    00元以下罰鍰，並記該汽車違規紀錄1次，此有道路交通管
    理處罰條例第30條第1項第4款、第2項分別定有明文。
四、經查：
  (一)抗告人即受處分人甲○○（下稱抗告人）所有之系爭車牌號
    碼5977-UF號自小客貨車於分別下列時間：
  1.民國（下同）97年10月6日16時00分許。
  2.同年月8日12時47分許。
  3.同年月8日12時59分許。
  4.同年月15日12時51分許。
  5.同年月16日12時53分許。
  6.同年月17日12時43分許。
    在南投縣草屯鎮○○路○段166號前，均有搭載乘客8人之情
    形，各該時間實際載運之人數如包括司機在內均達9人，已
    超過法定核定載運人數1人，此分別有南投縣警察局投警交
    字JC0000000號、投警交字JC0000000號、投警交字JC000000
    0號、投警交字JC0000000號、投警交字JC0000000號、投警
    交字JC0000000號舉發違反道路交通管理事件通知單；交通
    部公路總局臺中區監理所南投監理站投監四字第裁65-JC000
    0000號、投監四字第裁65-JC0000000號、投監四字第裁65-
    JC0000000號、投監四字第裁65-JC0000000號、投監四字第
    裁65-JC0000000號、投監四字第裁65-JC0000000號裁決書各
    6紙附卷可稽（原審卷違反道路交通管理事件案卷附件一、
    附件二），且為抗告人所不否認，是抗告人之上述6次「載
    運人數超過核定數額」之交通違規事實，足堪認定。
  (二)按「對於違反道路交通管理處罰條例之行為，民眾得敘明違
    規事實或檢具違規證據資料，向公路主管或警察機關檢舉，
    經查證屬實者，應即舉發」。此有道路交通管理處罰條例第
    7條之1定有明文。至於民眾檢舉違規，若已提供科學儀器取
    得之證據資料以查證其真偽，或僅敘明違規事實，但經交通
    勤務警察前往查證當場親見違規行為，其舉證責任已盡，固
    無疑義，已符合上開法律規定有關證據方法限制之要旨，並
    避免有心之檢舉人藉此大量而輕微之行政處分騷擾被檢舉人
    ，達到維護行政效率及兼顧人權之功能（本院98年度交抗字
    第276號裁定相同意旨參照）。次按該條其立法目的在於因
    警力有限及民眾取巧違規成性，為交通秩序混亂原因之一，
    民眾如能利用適當管道檢舉交通違規，除可彌補警力之不足
    外，亦將產生極大之嚇阻效果。是一般民眾見有違規事件，
    皆可敘明違規事實或檢具違規證據資料，向公路主管或警察
    機關檢舉，經查屬實者，應即舉發之。本件抗告人其抗告理
    由雖指摘民眾亦應比照警員於執勤中，依合法之科學儀器，
    即應採固定式並定期於網站公布其設置地點，若民眾自拍影
    像不符上述規定或檢舉資料欠缺具體明確，如可能經跳轉、
    剪接影像或自由設定日期致無法查證，則舉發單位據以告發
    亦顯失當。惟若依抗告人所述而執行，此將減損道路交通管
    理處罰條例第7條之1規定之立法規範目的及行政效能，是抗
    告人抗告理由於此之指摘云云，洵無可取。
  (三)本件有原舉發單位97年12月26日投草警交字第0970021985號
    函及其所附之南投縣政府警察局草屯分局受理民眾交通違規
    、申訴、異議案件調查處理表各1份附卷可憑（原審卷違反
    道路交通管理事件案卷附件四）。又依檢舉人所檢附蒐證光
    碟向主管單位檢舉，經原審法院於98年3月25日下午35時02
    分實行勘驗，該勘驗結果顯足以明確認定抗告人確有上開6
    次違規之事實（原審卷98年度審交聲字第67號第5～8頁）。
    抗告人雖指摘自檢舉日至違規日期間隔8至22日，舉發單位
    無法當場親見違規行為，故原裁定理由中所載「... 經舉發
    單位到場查證屬實為錯誤」等語，惟此係該員警依其錄影光
    碟經機器所顯示，與現場比對是否有該地點、位置及景象，
    藉此判斷抗告人是否有如錄影光碟所顯示交通違規之可能性
    ，並非如抗告人所指該舉發單位之員警為現場親見違規行為
    ，並以科學儀器為現場錄影。是抗告人此之抗告，自有誤會
    。從而，原審法院認原處分機關以抗告人所有系爭車牌號碼
    5977-UF號自小客貨車確有「載運人數超過核定數額」之6次
    違規，依道路交通管理處罰條例第30條第1項第4款之規定分
    別裁處抗告人罰鍰3000元，並分別記汽車違規紀錄1次，並
    無不當，而裁定均駁回抗告人之聲明異議，經核於法並無不
    合。至抗告人其抗告理由另指摘他人是挾怨報復並意圖騷擾
    抗告人等語，惟此對於抗告人已成立之違規行為即無影響，
    抗告人於此均不能免責。是抗告人指摘其原裁定不當，為無
    理由，應予駁回。
五、據上論結，爰依道路交通案件處理辦法第26條、刑事訴訟法
    第412條，裁定如主文。
中     華    民    國    98    年    4     月    20    日
            刑事第三庭   審判長法  官   王  增  瑜
                               法  官   吳  進  發
                               法  官   梁  堯  銘
以上正本證明與原本無異。
不得再抗告。
                               書記官   陳  麗  玉
中     華    民    國    98    年    4     月    21    日


司法院資訊處製作；財團法人民間司法改革基金會備份。
